臺灣桃園地方法院刑事判決　　　　　　　 96年度訴字第826號
聲　請　人　臺灣桃園地方法院檢察署檢察官
被　　　告　乙○○
上列被告因誣告案件，經檢察官聲請簡易判決處刑（95年度偵字
第21464 號），本院認不得逕以簡易判決處刑，改依通常程序審
理，判決如下：
    主  文
乙○○意圖使他人受刑事處分，向該管公務員誣告，處有期徒刑
肆月。
　　事  實
一、乙○○為碩苑美語補習班及超群安親班大勇班本部之負責人
    ，因懷疑設在桃園縣八德市○○○街14號喬智教學中心負責
    人丁○○惡意挖角師資及學生，而心生不滿，竟基於使丁○○受刑事追訴之意圖，於民國95年8 月16日下午1 時47分許
    ，至桃園縣政府警察局八德分局大安派出所向警員黃建富提
    出申告，捏詞虛構「於95年8 月16日上午10時30分許，在桃
    園縣八德市○○○街14號喬智教學中心內，遭丁○○打傷，
    並以雙手抓住脖子，恫稱：『你去死吧，這是我的地盤，別
    想在這裡撒野』等語，且要他兒子將門鎖起來，不讓我離開
    該處」等遭丁○○傷害、恐嚇、妨害自由之不實情事。嗣警
    員請乙○○、丁○○至桃園縣政府警察局八德分局大安派出
    所派出所調查，乙○○於同年月20日上午9 時20分許，在該
    派出所製作警詢筆錄時接續虛構「丁○○摸我的臉，並以雙
    手掐我脖子，並稱『這樣不會留下傷痕，有本事去告我，今
    天不會讓你活著出去，你們補習班明天等著關門』，且關門
    不讓我出去」之不實事實，並當場向有偵查權限之警員告訴
    丁○○犯有傷害、恐嚇、妨害自由罪。嗣案經台灣桃園地方
    法院檢察署檢察官偵查後，發覺上開誣告犯行，而於95年12
    月27日以95年度偵字第21464 號，對丁○○為不起訴處分確
    定後，丁○○向桃園縣政府警察局八德分局訴請偵辦。
二、案經丁○○訴由桃園縣政府警察局八德分局報請臺灣桃園地
    方法院檢察署檢察官偵查後聲請簡易判決處刑，本院認不得
    逕以簡易判決處刑，改依通常程序審理。
    理  由
一、按最高法院93年度台上字第3533號判決要旨：刑事訴訟法第
    159 條第1 項雖規定，被告以外之人於審判外之言詞或書面
    陳述，除法律有規定外，不得作為證據。惟同法第159 條之
    5 第2 項已規定，當事人、代理人或辯護人於法院調查證據
    時，知有第159 條第1 項不得為證據之情形，而未於言詞辯
    論終結前聲明異議者，視為有前項之同意（指同條第1 項之
    同意作為證據）。此乃第159 條第1 項所容許，得作為證據
    之例外規定之一。經查，檢察官、被告於言詞辯論終結前，
    均未就所調查之證據主張有刑事訴訟法第159 條第1 項不得
    為證據之情形，是參照上開最高法院判決要旨，本案經調查
    之證據均有證據能力，合先敘明。
二、訊據被告乙○○固供承於上揭時地向警員告訴丁○○犯傷害
    、恐嚇、妨害自由罪之事實，核與證人丁○○於偵審中證述
    相符，並有桃園縣政府警察局八德分局大安派出所偵訊筆錄
    、臺灣桃園地方法院檢察署95年度偵字第21464 號不起訴處
    分書在卷足佐，然矢口否認有何誣告犯行，辯稱：伊確實遭
    丁○○以雙手抓住脖子稱要讓我的補習班明天開不下去，並
    叫他兒子將門鎖起來，是伊打電話請補習班老師游智堯、吳
    睿遠到時才門鎖才打開的，伊沒有虛構事實云云。惟查：
  (一)丁○○未於上揭時地對被告為傷害、恐嚇、妨害自由犯行之
    事實，業據證人丁○○、廖素佶、吳睿遠、游智堯及到場員
    警丙○○證述明確，證人丁○○於警詢、偵查、及本院簡易
    庭調查、審理中均證述：95年8 月16日上午我是接到我太太
    廖素佶打電話跟我說有人到補習班拍桌用英文罵髒話，後來
    我約當天上午10時30分許到達補習班，被告就一直用英文說
    ，要找地方談，我要他直接在補習班裡談，被告說我挖他1
    位黃姓老師，我說我這裡沒有姓黃的老師，之後我們就越說
    越大聲，我請他出去，他不出去，後來我太太就打電話報警
    ，我沒有打被告也沒有恐嚇他，我要他出去都來不及了，怎
    會限制他不准離開等語（見95年度偵字第21464 號卷第4 頁
    至第6 頁、第23頁、本院96年度桃簡字第316 號卷第54頁至
    第56頁、本院卷第44頁至第49頁）；證人廖素佶於警詢、偵
    查及本院簡易庭調查時均證述：95年8 月16日上午9 時15分
    許，被告到喬智補習班就用英文說要找老闆，我說他不在，
    被告就一直問為何不在，聲音越說越大聲，因為我會害怕，
    所以打電話報警，後來他不讓我跟警察講話，我就打電話給
    我先生丁○○，請我先生趕快過來，我先生先與被告講電話
    ，之後被告就走出去，大約到當天上午10點30分，我先生到
    補習班後，被告就第2 次進到補習班，被告和我先生後來越
    講越大聲，被告並說我們挖他老師，丁○○就叫被告離開，
    不要在補習班鬧，但是被告不離開，當時我們補習班的玻璃
    門也沒有上鎖，丁○○更沒有恐嚇被告，後來是我報警等語
    （見95年度偵字第21464 號卷第22頁至第24頁、第57頁至第
    59頁、本院96年度桃簡字第316 號卷第50頁至第52頁）；證
    人吳睿遠於偵查、本院簡易庭調查時證述：95年8 月16日上
    午我有去喬智教學中心，被告是我的老闆，是補習班另1 位
    女老師通知我要我過去喬智教學中心，到喬智教學中心時，
    是他們員工幫我開門，當時他們員工幫我開門時，並無開鎖
    動作，我進去時被告與丁○○都各說各的，我沒有看到被告
    臉上或身上有傷等語（見95年度偵字第21464 號卷第43頁至
    第44頁、本院96年度桃簡字第316 號卷第49頁至第50頁）；
    證人游智堯於偵查、本院簡易庭調查時證述：95年8 月16日
    上午是補習班職員說主任乙○○叫我到喬智教學中心，我過
    去喬智教學中心時，被告有說丁○○對他態度不好並且對他
    動手，但我都沒看到，且被告也沒有被限制行動，喬智教學
    中心門沒有上鎖，是喬智教學中心的人直接開門讓我進去我
    印象中被告臉上或身上並無紅腫或傷痕，也沒有人辱罵被告
    ，我到之後，我有聽到丁○○叫被告離開等語（見95年度偵
    字第21464 號卷第43頁至第44頁、本院96年度桃簡字第316
    號卷第46頁至第49頁）；證人即到場處理警員丙○○於偵查
    、本院簡易庭調查時證述：本件是我處理，我到達現場走進
    去時，被告是坐在櫃檯另一邊椅子上，我問發生什麼事，被
    告就說丁○○傷害他，我問他哪裡受傷，被告第1 次說是臉
    受傷，我看被告臉部沒傷，被告就又改口說，是他們老師抓
    他脖子，我看他脖子上也沒傷，我就問他到底哪裡，被告就
    說我偏袒丁○○，並改口說被妨害自由，後來又說肚子痛，
    有被丁○○打，我要他把衣服掀開要幫他拍照，被告又說不
    要，並且跟我們發生爭執，我到達現場進去之後，並沒有發
    現有妨害被告自由之狀況等語（見95年度偵字第21464 號卷
    第28頁至第30頁、本院96年度桃簡字第316 號卷第53頁至第
    54頁），經核證人丁○○、廖素佶、吳睿遠、游智堯、丙○○之上揭證詞相符，且被告復無從提出其有受傷之證明以實
    其說，況證人丁○○與被告素不相識，其身為補習班負責人
    ，為免滋事影響學生，按理以和平之方式驅離被告即可，核
    無毆打、恐嚇、妨害被告自由之動機，堪認證人丁○○、廖
    素佶、吳睿遠、游智堯、丙○○之證詞足以採信。是被告辯
    稱遭丁○○毆打、恐嚇、妨害自由云云，不足採信。
  (二)證人甲○○在本院審理時結證稱：被告於95年8 月16日上午
    有打電話回補習班說他被打了，喬智不讓他出去，趕快請人
    來救我，所以我就轉告吳睿遠、游智堯2 位老師，請他們過
    去幫被告，但我沒有親眼目睹被告被打、被限制自由等語，
    則證人甲○○既未在場親身見聞，則證人甲○○上開證述，
    無從為有利被告之證據，附此敘明。
  (三)綜上，本件事證明確，被告所辯，不足採信，其犯行堪予認
    定。
三、核被告乙○○所為，係犯刑法第169 條第1 項之誣告罪。爰
    審酌被告素行、手段、品性、生活狀況及智識程度、犯罪所
    生損害，及其以虛構事實方法誣指丁○○犯罪，造成國家司
    法資源之浪費，暨犯罪後猶飾詞否認等一切犯罪情狀，量處
    如主文所示之刑。
據上論斷，應依刑事訴訟法第452 條、第299 條第1 項前段，刑
法第169 條第1 項，判決如主文。
本案經檢察官姚重珍到庭執行職務。
中　　華　　民　　國　　96　　年　　6 　　月　　12　　日
                  刑事第一庭　審判長法  官  曾淑華
                                    法  官  黃梅淑
                                    法  官  朱美璘
以上正本證明與原本無異
如不服本判決書應於送達後10日內向本院提出上訴狀
                                    書記官　谷貞豫
中　　華　　民　　國　　96　　年　　6 　　月　　13　　日
附錄本案論罪科刑法條：
中華民國刑法第169 條第1 項規定：
意圖他人受刑事或懲戒處分，向該管公務員誣告者，處7 年以下
有期徒刑。
